【裁判字號】    99,監宣,93
【裁判日期】    991119
【裁判案由】    監護宣告
【裁判全文】
臺灣雲林地方法院民事裁定              99年度監宣字第93號
聲  請  人  周王蓉
相  對  人  周振村
關  係  人  周姵吟
上列聲請人聲請監護宣告事件，本院裁定如下：
    主    文
宣告周振村（男、民國○○年○ 月○○日生、國民身分證統一編號：
Ｚ000000000號）為受監護宣告之人。
選定周王蓉（女、民國○○年○ 月○○日生、國民身分證統一編號：
Ｚ000000000號）為受監護宣告人之監護人。
指定周姵吟（女、民國○○年○ 月○○日生、國民身分證統一編號：
Ｚ000000000號）為會同開具財產清冊之人。
聲請費用新臺幣壹仟元由受監護宣告之人負擔。
    理    由
一、聲請意旨略以：聲請人周王蓉為相對人之配偶，關係人周姵
    吟則為相對人之長女。相對人於民國96年12月起罹患腦中風
    ，雖送醫診治但不見起色，近日甚且已因精神障礙或其他心
    智缺陷，致不能為意思表示或受意思表示，或不能辨識意思
    表示之效果，有診斷證明書可證。爰依民法第14條第1 項、
    民事訴訟法第597 條第1 項之規定，聲請對其為監護之宣告
    ，並依民法第1111條之規定，指定聲請人為相對人之監護人
    ，暨指定關係人周姵吟為會同開具財產清冊之人，且命相對
    人之監護人及會同開具財產清冊之人於監護開始後2 個月內
    開具財產清冊陳報鈞院等語。
二、按對於因精神障礙或其他心智缺陷，致不能為意思表示或受
    意思表示，或不能辨識其意思表示之效果者，法院得因本人
    、配偶、四親等內之親屬、最近1 年有同居事實之其他親屬
    、檢察官、主管機關或社會福利機構之聲請，為監護之宣告
    。受監護宣告之人應置監護人；法院為監護之宣告時，應依
    職權就配偶、四親等內之親屬、最近1 年有同居事實之其他
    親屬、主管機關、社會福利機構或其他適當之人選定一人或
    數人為監護人，並同時指定會同開具財產清冊之人。法院為
    前項選定及指定前，得命主管機關或社會福利機構進行訪視
    ，提出調查報告及建議。監護之聲請人或利害關係人亦得提
    出相關資料或證據，供法院斟酌。法院選定監護人時，應依
    受監護宣告之人之最佳利益，優先考量受監護宣告之人之意
    見，審酌一切情狀，並注意下列事項：(一)受監護宣告之人之
    身心狀態與生活及財產狀況。(二)受監護宣告之人與其配偶、
    子女或其他共同生活之人間之情感狀況。(三)監護人之職業、
    經歷、意見及其與受監護宣告之人之利害關係。(四)法人為監
    護人時，其事業之種類與內容，法人及其代表人與受監護宣
    告之人之利害關係，民法第14條第1 項、第1110條、第1111
    條、第1111條之1 分別定有明文。
三、經查，聲請人之上開主張，業據其提出戶籍謄本、臺大醫院
    雲林分院診斷證明書、中華民國身心障礙手冊等件為證，且
    相對人經本院法官在鑑定人即臺大醫院雲林分院醫師葉寶專
    前呼喚其姓名均無反應，觀其外觀，插有尿管、手捲曲、大
    小便無法自理、倒臥在床，並經鑑定人葉寶專醫師鑑定稱：
    相對人在4 年多前開始被注意到有腦功能退化情形，記憶力
    明顯減退，外出會迷路，對時間及人物之定向感不佳，曾在
    長庚醫院被診斷為阿茲罕默症，此後功能逐日退化，日常生
    活皆須他人協助料理，包括飲食、穿衣及大小便，1 年前更
    退化至須長期臥病在床、無法行動，語言功能喪失，幾乎無
    法與人溝通，現以鼻胃管餵食，肢體僵硬萎縮，對他人叫喚
    及疼痛刺激幾無反應，腦功能已嚴重退化，致其語言、運動
    及認知能力皆有嚴重損傷之情形，已達不能為意思表示及受
    意思表示之程度等語，有鑑定筆錄在卷可稽，堪信聲請人之
    主張屬實。本院審酌上情，認為相對人現已呈現重度智能及
    言語障礙狀態，而無法表達其內心意思，日常生活起居均須
    他人協助照護，已達不能為意思表示或受意思表示，或不能
    辨識其意思表示效果之情狀，故聲請人聲請對相對人為監護
    之宣告為有理由，應予准許。
四、聲請人為受監護宣告人之配偶，相對人育有子女周姵吟、周
    怡君、周良星、周貝家等人，有戶籍謄本、親屬系統表附卷
    可參。本院審酌上情，並考量聲請人周王蓉為受監護宣告人
    之配偶，受監護宣告人目前係由其負主要照顧責任，且其有
    意願擔任受監護宣告人之監護人，其他親屬對此亦表同意，
    有同意書在卷可按，故認聲請人周王蓉應有監護受監護宣告
    人之能力，並適於任之，由聲請人周王蓉任監護人，符合受
    監護宣告人之最佳利益，爰依民法第1111條第1 項之規定，
    選定聲請人周王蓉為受監護宣告人周振村之監護人。另本院
    參酌關係人周姵吟為受監護宣告人周振村之長女，且有擔任
    會同開具財產清冊之人之意願，對此其他親屬亦均讚同，亦
    有同意書在卷可查，依上揭規定，爰指定關係人周姵吟為會
    同開具財產清冊之人。
五、依民事訴訟法第608條第1項，裁定如主文。
中    華    民    國    99    年    11    月    19    日
                  家事法庭  法  官  曾鴻文
以上正本係照原本作成。
如不服本裁定關於選定監護人及指定會同開具財產清冊之人等部
分，應於送達後十日內向本院提出抗告狀，並繳納抗告費新臺幣
1,000 元；其餘關於宣告監護之部分，不得抗告。
中    華    民    國    99    年    11    月    19    日
                            書記官  廖千慧
附錄：
民法第1099條第1項：
監護開始時，監護人對於受監護人之財產，應依規定會同遺囑指
定、當地直轄市、縣（市）政府指派或法院指定之人，於二個月
內開具財產清冊，並陳報法院。

司法院資訊處製作；財團法人民間司法改革基金會備份。
